臺灣臺南地方法院臺南簡易庭民事判決
110年度南簡字第1220號
原      告  台北富邦商業銀行股份有限公司


法定代理人  程耀輝
訴訟代理人  林奇儒
            白富中
被      告  陳姿尹即姿尹企業社

上列當事人間請求清償借款事件，本院於民國110年12月16日言
詞辯論終結，判決如下：
    主  文
被告應給付原告新臺幣壹拾玖萬肆仟伍佰貳拾捌元，及自民國一
百一十年二月十四日起至清償日止，按週年利率百分之一計算之
利息，暨自民國一百一十年三月十五日起至清償日止，其逾期六
個月以內者，按上開利率百分之十，其逾期超過六個月者，按上
開利率百分之二十計算之違約金。
原告其餘之訴駁回。
訴訟費用由被告負擔。
本判決原告勝訴部分得假執行。
    事實及理由
一、本件被告經合法通知，未於言詞辯論期日到場，經核均無民
    事訴訟法第386條各款所列情形，爰依原告之聲請，由其一
    造辯論而為判決。
二、本件原告起訴主張：被告陳姿尹即姿尹企業社於民國110年1
    月14日向原告借款新臺幣（下同）200,000元；雙方約定借
    款期間自110年1月14日起至113年1月14日止，自借款日起，
    以1個月為1期，依年金法計算期付金，按期償還本息；借款
    利率自借款撥付日，按中央銀行擔保放款融通利率減0.5%，
    按月計付，110年12月31日後，按訴外人中華郵政股份有限
    公司（下稱中華郵政公司）2年期之定期儲金機動利率加碼
    週年利率2.275%計算，嗣於中華郵政公司調整上開利率時，
    自調整之日起，按新利率加原加碼利率重新計算；並約定被
    告未按期支付應付原告之任一宗債務之本金時，所有債務立
    即到期且應為給付；到期日（含因發生違約情事而加速到期
    或其他原因而提前到期之日）前就未付金額按適用利率，計
    算利息；到期日（含因發生違約情事而加速到期或其他原因
    而提前到期之日）後就未付金額按到期日（含因發生違約情
    事而加速到期或其他原因而提前到期之日）時之適用利率，
    自遲延之日起至實際支付之日止，按日計算遲延利息；復約
    定被告如遲延還本時，其逾期在6個月內者，按上開利率10%
    ，超過6個月者，按上開利率20%計付違約金。詎被告就上借
    款債務，僅繳納至110年2月13日止應攤還之本金及利息，即
    未依約清償，依其與原告間之約定，上開借款債務視為全部
    到期，經原告核算結果，被告至今尚欠如聲明所示本金、利
    息及違約金仍未清償。為此，爰依消費借貸之法律關係，提
    起本訴等語。並聲明求為判決：被告應給付原告194,528元
    ，及自110年2月14日起至110年12月31日止，按週年利率1%
    計算之利息，自111年1月1日起至清償日止，按週年利率3.1
    2%計算之利息，暨自110年3月15日起至清償日止，其逾期在
    6個月以內者，按上開利率10%，其逾期超過6個月者，按上
    開利率20%計算之違約金。
三、被告經合法通知，未於言詞辯論期日到場，亦未提出書狀為
    任何聲明或陳述。
四、查，原告主張被告於110年1月14日向原告借款200,000元；
    雙方並為前述之約定；嗣被告僅繳納至110年2月13日止應攤
    還之本金及利息，即未依約清償，依其與原告間之約定，上
    開借款債務視為全部到期，被告尚欠如主文所示本金、利息
    及違約金，仍未清償之事實，業據其提出與所述相符之授信
    總約定書、授信核定通知書、央行貼放利率、客戶放款交易
    明細表等影本各1份為證；而被告對於原告主張之前揭事實
    ，已於相當時期受合法之通知，而於言詞辯論期日不到場，
    亦未提出準備書狀爭執，依民事訴訟法第436條第2項準用同
    法第280條第3 項，再準用同條第1 項規定，視同自認，原
    告主張之上開事實，自堪信為真正。
五、次查，本件原告雖主張被告另欠原告194,528元，自111年1
    月1日起至清償日止，按週年利率3.12%計算之利息等語。惟
    查：
　㈠按「縱有前述約定，除相關授信文件中另有明確且特定之約
    定外，若債務未能按期給付，到期日（含因發生違約情事而
    加速到期或其他原因而提前到期之日）前就未付金額按適用
    利率，到期日（含因發生違約情事而加速到期或其他原因而
    提前到期之日）後就未付金額按到期日（含因發生違約情事
    而加速到期或其他原因而提前到期之日）時之適用利率，自
    遲延之日起至實際支付之日止，按日計算遲延利息」，兩造
    訂立之授信總約定書第3條第f項定有明文。
　㈡查，被告就上開借款債務，僅繳納至110年2月13日止應攤還
    之本金及利息，即未依約清償，依其與原告間之約定，上開
    借款債務視為全部到期，已如前述，則依兩造訂立之授信總
    約定書第3條第f項之約定，上開借款債務視為全部到期以前
    ，應按視為到期日前應適用之利率，計算利息；上開借款債
    務視為全部到期後，自遲延之日起至實際支付之日即清償日
    止，則應按視為到期日時之適用利率，按日計算遲延利息。
    次查，兩造乃約定借款利率自借款撥付日，按中央銀行擔保
    放款融通利率減0.5%，按月計付，110年12月31日後，按中
    華郵政公司2年期之定期儲金機動利率加碼週年利率2.275%
    計算，嗣於中華郵政公司調整上開利率時，自調整之日起，
    按新利率加原加碼利率重新計算，有如前述；再中央銀行擔
    保放款融通利率自109年3月20日起至今，均為1.5%，此有央
    行貼放利率表1份在卷可按（參見本院卷第87頁）；又被告
    就上開借款債務，僅繳納至110年2月13日止應攤還之本金及
    利息，即未依約清償，依其與原告間之約定，上開借款債務
    視為全部到期，亦如前述，是上開借款債務視為到期日前應
    視用之利率，應為週年利率1%，上開借款債務視為到期日時
    之利率，亦應為週年利率1%；此外，原告復未舉證證明兩造
    於相關授信文件中另有明確且特定之關於遲延利息利率之約
    定，則依兩造訂立之授信總約定書第3條第f項之約定，上開
    借款債務，自110年2月14日起至110年3月14日起，自應按週
    年利率1%計算利息，自110年3月15日起至清償日止，亦應按
    週年利率1%計算遲延利息。
　㈢原告雖另以兩造訂立之授信總約定書3條第e項約定，作為上
    開借款債務，自111年1月1日起至清償日止，按週年利率3.1
    2%計算利息之依據。惟按，兩造訂立之授信總約定書第3條
    第e項乃約定：「客戶就各筆授信，應自動用日起至到期日
    （含因發生違約情事而加速到期或其他原因而提前到期之日
    ）止，就當時未清償之餘額，依客戶與貴行於授信文件所議
    訂之利費率（以下稱「適用利率」）支付利息及／或費用。
    除相關授信核定通知書另有約定外，適用利率並不包括任何
    應適用於該授信之營業稅（或其他稅捐、稅賦及相同性質之
    費用），前開稅捐應由客戶額外負擔。……」等語，自文義觀
    之，上開約定僅係針對被告就尚未清償債務之餘額，自動用
    日起至到期日或視為到期日止之利息，應適用之利率所為規
    範，而非針對被告就尚未清償債務之餘額，自視為到期日後
    之111年1月1日起至清償日止之遲延利息應適用之利率所為
    規範。是以，原告以兩造訂立之授信總約定書3條第e項約定
    ，作為上開借款債務，自111年1月1日起至清償日止，按週
    年利率3.12%計算利息之依據，自不足採。
　㈢從而，原告主張被告另欠原告194,528元，自111年1月1日起
    至清償日止，按週年利率3.12%計算之利息，自無足取。
五、按稱消費借貸者，謂當事人一方移轉金錢或其他代替物之所
    有權於他方，而約定他方以種類品質、數量相同之物返還之
    契約；借用人應於約定期限內，返還與借用物種類、品質、
    數量相同之物；遲延之債務，以支付金錢為標的者，債權人
    得請求依法定利率計算之遲延利息，但約定利率較高者，仍
    從其約定利率；當事人得約定債務人於債務不履行時，應支
    付違約金，民法第474條第1項、第478條前段、第233條第1
    項、第250條第1項分別定有明文。查，被告並未依約清償上
    開借款本金，依其與原告間之約定，上開借款債務視為全部
    到期，揆諸前開規定，自應清償尚欠之本金、利息及違約金
    。從而，原告本於消費借貸之法律關係，請求被告給付如主
    文第1項所示之本金、利息及違約金，為有理由，應予准許
    。逾此部分之請求，為無理由，應予駁回。
六、本判決原告勝訴部分，乃法院就民事訴訟法第427條第1項規
    定之訴訟適用簡易程序所為被告敗訴之判決，依民事訴訟法
    第389條第1項第3款之規定，自應依職權宣告假執行。
七、末按，各當事人一部勝訴、一部敗訴者，其訴訟費用，由法
    院酌量情形，命兩造以比例分擔或命一造負擔，或命兩造各
    自負擔其支出之訴訟費用，民事訴訟法第79條定有明文。本
    院審酌本件原告之訴雖一部勝訴，一部敗訴，惟原告請求被
    告給付上開借款債務之本金、違約金部分全部勝訴，僅請求
    被告給付上開借款債務之利息部分一部敗訴；而一訴附帶請
    求利息者，於計算訴訟標的價額時，請求利息部分，不併算
    其價額等情，認為本件訴訟之訴訟費用，均由敗訴之被告負
    擔，較為允洽，爰判決如主文第3項所示。　　
八、據上論結，本件原告之訴一部為有理由；一部為無理由，民
    事訴訟法第436條第2項、第385條第1項前段、第389條第1 
    項第3款、第79條，判決如主文。
中    華    民    國   110    年    12    月    30    日
                  臺灣臺南地方法院臺南簡易庭
                          法  官  伍逸康
以上正本係照原本作成。　　　　　　　　　　　　　
如不服本判決，應於判決送達後20日內向本院提出上訴狀並表明
上訴理由，如於本判決宣示後送達前提前上訴者，應於判決送達
後20日補提上訴理由書（須附繕本）。 
中　　華　　民　　國　　110 　年　　12　　月　　30　　日
　　　　　　　　　　　　　書記官  康紀媛